【裁判字號】    97,重訴,92
【裁判日期】    990322
【裁判案由】    返還價金
【裁判全文】
臺灣臺南地方法院民事判決              97年度重訴字第92號
原      告  丙○○
訴訟代理人  莊美貴律師
被      告  甲○○
訴訟代理人  蕭麗琍律師
上列當事人間請求返還價金事件，經本院於民國99年3月3日言詞
辯論終結，判決如下：
    主  文
被告應給付原告新臺幣陸仟萬元及自民國九十六年四月二十四日
起至清償日止，按週年利率百分之五計算之利息。
訴訟費用由被告負擔。
本判決於原告以新臺幣貳仟萬元供擔保後，得假執行。但被告如
以新臺幣陸仟萬元預供擔保，免為假執行。
    事  實  及  理  由
一、按訴狀送達後，原告不得將原訴變更或追加他訴，但如有擴
    張或減縮應受判決事項之聲明者，不在此限，民事訴訟法第
    255 條第1項第3款定有明文。本件原告起訴時，原請求被告
    應給付原告新臺幣（下同） 6,000萬元，及自民國95年4月3
    日起至清償日止，按週年利率5%計算之利息（97年度補字第
    119 號卷第3頁，該卷宗以下簡稱補字卷）。嗣於98年12月7
    日言詞辯論期日變更為被告應給付原告 6,000萬元，及自96
    年4月3日起至清償日止，按週年利率5%計算之利息（本審卷
    第二宗第26頁）。末於99年3月3日言詞辯論期日變更為被告
    應給付原告6,000萬元，及自96年4月24日起至清償日止，按
    年息5%計算之利息（本審卷第二宗第67頁）。揆之原告前揭
    訴之變更，核係減縮訴之聲明，參諸首揭規定，自為適法，
    合先敘明。
二、原告起訴主張，
    (一)原告於96年4月2日與被告簽立土地買賣契約書（以下簡稱
      系爭買賣契約書），向被告購買坐落臺南縣歸仁鄉○○○
      段1546地號等21筆、臺南縣歸仁鄉○○○段1077-1地號等
      7 筆土地（以下簡稱系爭土地），係因受被告甲○○與訴
      外人宋玫橘、丁○○等人共同詐欺，原告因陷於錯誤而為
      本件買受土地之意思表示。渠等詐欺原告之事實過程如下
      ：
      1.被告甲○○與其父宋萬得與自稱為仲介之李依婷、杜怡
        慧、朱貴成、乙○○、自稱代表賣方之宋玫橘、宋四哥
        、丁○○、及自稱為買方之李明利、吳總經理、高明峰
        等共同組成詐欺集團，基於詐欺之共同犯意，互相串連
        結合。渠等藉由李依婷、杜怡慧介紹朱貴成、乙○○，
        向原告稱被告甲○○有系爭土地要出售，已有現成買主
        可轉賣，如能先向地主買下後再轉售，將可獲得厚利。
        復稱已有人願合夥出一半資金共同介入投資，慫恿原告
        出面買受。幾經杜怡慧、朱貴成鼓吹並傳真買賣條件，
        原告認為可行，乃要求先與合夥人簽立合作協議書。嗣
        於96年3月27日下午約2時，乙○○即找來李明利與原告
        簽立合作協議書，原告誤以為確有人願意合夥投資後，
        隨即於下午4 時許，與被告甲○○簽立土地買賣意願書
        （正式簽約後即作廢）。未料，當天晚上原告即接獲朱
        貴成電話稱李明利變卦不參與投資，原告甚感錯愕。翌
        日原告即收到被告要求原告履約之催告函，並於催告函
        中介紹買主「吳總」。當時原告正為李明利退出投資而
        煩惱，原告隨即撥打催告函上之電話與「吳總」連絡，
        並約定3 月30日11時30分在臺中高鐵站見面。見面洽談
        後，「吳總」表示願意將整批土地買受，並表示真正買
        主是其幕後老板。「吳總」還要求個人回佣，原告信以
        為真，雙方乃定於96年3月31日至彰化簽約。
      2.96年3 月31日「吳總」即聯絡原告至彰化縣議員洪進南
        二林服務處簽約，當場有「吳總」及高明峰在場。「吳
        總」介紹高明峰是董事長，高明峰與原告簽立不動產買
        賣協議書，確認願意購買該土地。原告原擬數日後再與
        被告簽約，未料，4月1日即接到「吳總」電話告稱地主
        說清明過後要將土地直接賣伊，催促原告儘快與地主簽
        約。原告不疑有他，惟恐日久生變，乃於4月2日即與被
        告簽立系爭買賣契約書。
      3.簽約當時有被告甲○○、甲○○之妹宋玫橘、甲○○之
        父宋萬得、宋四哥（宋萬得當場稱宋四哥是他最小的兒
        子）、丁○○等人在場。簽約前原告尚以手機與「吳總
        」連絡確認要買，「吳總」並詢問票款要如何開，並叮
        囑原告要前一天告訴他，以便開台支交付款項，並囑咐
        原告不要忘了他的回佣，及要求原告需先將地主「授權
        書」先傳真給他以便請款。當時原告即要求被告甲○○
        先簽授權書以便傳真給「吳總」，但被告甲○○堅持先
        簽約付款後才願意出具授權書，告訴人無奈只得先付款
        6,000 萬元，被告甲○○因此出具授權書交原告傳真給
        「吳總」。
      4.原告簽約後即以電話聯絡「吳總」，雙方並約定4月3日
        在彰化議會見面。惟原告於4月3日早上10時，依約前往
        彰化議會，但未見「吳總」到來，卻接到「吳總」打來
        電話。「吳總」將電話交給高明峰，高明峰即以惡劣口
        氣質問原告「為何你先簽約，此案件還要再調查再決定
        」等語，原告尚未及答話，高明峰即已掛斷電話。此後
        原告即無法再聯絡上「吳總」，經向彰化議會查詢均無
        人認識高明峰，且其於協議書上所留地址則係洪進南彰
        化服務處之地址，原告始知受騙。
    (二)被告涉嫌共同詐欺罪嫌，已由臺灣臺南地方法院檢察署檢
      察官以96年度偵字第17649 號起訴，並由本院審理中。被
      告甲○○與妹妹宋玫橘、父親宋萬得及土地掮客勾串，由
      土地掮客向原告佯稱有人願意合夥購買，且與第三人勾串
      ，冒充買主願意承買，誘使原告與被告簽立系爭買賣契約
      。本件原告係因受被告與第三人共同詐欺，因陷於錯誤才
      與被告簽立買賣契約。原告若知事實上，李明利、吳總、
      高明峰等並非真的要出資購買系爭土地，原告即不為本件
      買受土地之意思表示。原告於96年4 月16日即委請李金澤
      律師發函撤銷本件買賣之意思表示，並請求被告返還原告
      已交付之6,000 萬元價款。原告再以本件起訴狀再次表達
      撤銷本件買受系爭土地之意思表示。為此，原告自得依民
      法第114 條準用第113條規定，同法第179條不當得利法律
      關係，請求被告給付6,000萬元及法定遲延利息。
    (三)並聲明：求為判決，如主文第1 項所示，並願供擔保，請
      准假執行之宣告。
三、被告則以，
    (一)本件原告主張依民法第88條第1 項之規定撤銷本件買受土
      地之意思表示，惟依原告起訴狀所載意旨，可見原告係因
      有厚利可圖，而與被告簽立本件土地買賣契約書。縱使原
      告事後認為係受騙，惟此乃意思表示之動機有錯誤，並非
      意思表示之內容或表示行為有錯誤，原告自不得依民法第
      88條第1項規定，撤銷本件買受土地之意思表示。
    (二)原告又主張因係遭被告詐欺，陷於錯誤才為本件買受土地
      之意思表示，而依民法第92條第1 項之規定，撤銷其意思
      表示。惟被告為憨厚的農民，終日辛勤耕作，日出而作，
      日落而息。原告則為專業代書，並從事土地仲介開發買賣
      之業務。原告經其專業判斷後，才向被告購買系爭土地。
      被告所有之系爭土地產權清楚，並無任何瑕疵，應無詐欺
      之有。原告主張係遭被告與李依婷、杜怡慧、朱貴成、乙○○、李明利、高明峰、「吳總」等人共同詐欺，才為本
      件土地買賣之意思表示。惟原告所提及之李依婷等人皆與
      被告毫無關係，亦不認識。原告分別與李明利、高明峰簽
      立合作協議書及不動產買賣協議，均是原告自行與李明利
      、高明峰聯繫，被告從未介入，亦不知情，自不可能與李
      明利等人共同詐欺原告。原告自不得依民法第92條第1 項
      規定，撤銷本件買受土地之意思表示。
    (三)系爭買賣契約書第2條約定，原告應於96年4月16日給付第
      二期款8,000 萬元。惟經被告催告後，原告仍未依約付款
      。被告乃依契約書第9條第2款之約定，將原告所給付之第
      一期款6,000 萬元充作懲罰性違約金，予以沒收，並解除
      系爭買賣契約。原告自不得再以意思表示內容有錯誤或遭
      詐欺為由，撤銷本件買受土地之意思表示，請求返還所支
      付之價金。
    (四)系爭土地為被告之父宋萬得於75年間買入，直接以被告名
      義登記所有權。宋萬得係於21年8 月16日出生，有感於年
      歲已高，想在有生之年處分系爭土地，公平分配予被告之
      兄弟。被告之胞妹宋玫橘亦積極鼓吹宋萬得早日出售，以
      免百年之後引發糾紛。適宋萬得名下仁德鄉○○段1123號
      土地，於95年6 月間曾委託大豐富房屋股份有限公司臺南
      崇明店仲介出售，由該公司之業務丁○○承辦。嗣經由丁○○之仲介，宋萬得所有之上開土地得以順利成交，宋玫
      橘乃推薦系爭土地再委由丁○○仲介。丁○○以系爭土地
      總計12甲以上，金額龐大，不易找到買主，要求較為寬鬆
      優渥之仲介條件。宋萬得原本擬以每台分320 萬元出售系
      爭土地，經丁○○數次殺價之後，宋萬得同意底價降為每
      台分270萬元。被告乃與丁○○約定：「一.委託底價金額
      以每台分270萬元。二.未達委託底價金額不得收取任何服
      務酬庸，超出底價金額以上為受託人之服務費用。三. 買
      賣方式：一般買賣，賣方負擔土地過戶前之所有稅金及與
      本地相關所有費用，過戶完成後由買方負擔。辦理過戶登
      記所需費用由買賣雙方各半。四. 付款方式：依買賣雙方
      見面協定。五.委託日期：自中華民國95年10月1日起至96
      年7 月30日止。超過期限本約自動作廢。」。被告簽立委
      託書之後，丁○○曾多次帶領不同之買主，至系爭土地現
      場查看。被告因終日忙於農耕，遂將系爭土地上農舍之鑰
      匙交予胞妹宋玫橘，並授權宋玫橘於仲介帶買主前來時代
      為開門。被告直至96年4月2日與原告簽約時，始第一次看
      到原告。簽約當日，原告依照約定之付款方式，匯入6,00
      0萬元至被告之帳戶，並約定第二期款於96年4月16日支付
      。系爭土地係以每台分340 萬元成交，惟簽約時，原告要
      求在場所有人，若有人詢問系爭土地之成交價，均應答覆
      每台分為410 萬元。而原告出具予丁○○之委託書，底價
      為每台分270 萬元，超出底價以上歸丁○○所有。丁○○
      要求被告須支付第一期款中之5,700 萬元，被告乃自原告
      匯入之款項中領取現金5,700 萬元予丁○○。詎數日之後
      ，原告竟來電告知要取消系爭土地買賣契約，要求被告返
      還第一期款。被告聞言十分震驚，乃向律師諮詢，經律師
      研判，被告父子恐遭人設局詐騙。被告乃在律師之建議下
      ，緊急向領取現款之臺灣銀行股份有限公司（以下簡稱臺
      灣銀行）岡山分行申請保留4月2日之錄影帶。隨後被告即
      接獲原告委託律師來函，要求返還6,000 萬元。原告除係
      專業代書外，且係全球建築經理股份有限公司董事長、中
      華民國建築經理商業同業公會及台北市不動產拍賣協會之
      理事。兩造既以每台分340 萬元成交，原告尚且打算買入
      之後再以每台分410 萬元以上出售，足見原告有厚利可圖
      ，豈可事後再以其動機錯誤，甚至藉口被告詐欺，要求返
      還6,000 萬元。被告信賴仲介及代書之專業知識，單純出
      售土地而已，事件之發展與轉折令被告十分錯愕。原告在
      被告已支付5,700萬元仲介費之後，要求被告返還6,000萬
      元，並查封被告甲○○4 億元之土地，被告質疑原告與仲
      介掛勾，向被告詐取財物，實不無依據。
    (五)並聲明：求為判決，駁回原告之訴及其假執行之聲請，如
      受不利之判決，願供擔保請准宣告免為假執行。
四、(一)下列事實經到場兩造協議後列為不爭執事項（本審卷第一
      宗第310、311頁），爰作為本件判決之基礎：
      1.甲○○為宋萬得之子，宋玫橘為甲○○之妹，系爭土地
        之所有權人為甲○○。
      2.兩造曾於96年4月2日在臺南縣仁德鄉○○○○○路 218
        之1號宋玫橘之住處簽訂本審卷第6頁至第11頁所示之不
        動產買賣契約書。簽約時現場有兩造、宋萬得、宋玫橘
        、丁○○、自稱為宋四哥及原告所委任之代書郭順與被
        告所委任之代書蔡君國。兩造對於前開買賣契約書形式
        上不爭執。
      3.原告於96年4月2日自合庫銀行永吉分行所開設帳戶在合
        庫銀行仁德分行取款6,000 萬元，並在該仁德分行於96
        年4月2日中午13點26分以同行轉匯方式將6,000 萬元存
        入甲○○在合庫銀行路竹分行所開設帳戶內。
      4.甲○○則於96年4月2日下午3 時14分許偕同宋玫橘、林
        柏成及自稱宋四哥、鍾董等人前至臺灣銀行岡山分行提
        領5,700萬元。
    (二)下列事項經兩造協議後，列為爭執要點，爰作為本件判決
      所應審究之範圍（本審卷第一宗第311頁）：
      1.原告就前揭買賣契約書之簽訂是否受被告甲○○之詐欺
        所為？
      2.若原告就前揭買賣契約書之簽訂非受被告甲○○之詐欺
        所為者，則原告主張若知其事情即不為意思表示者之意
        思表示有錯誤為理由，主張撤銷訂立前開買賣契約之意
        思表示是否有理？
五、茲就上開兩造爭執事項，分述本院得心證理由如下：
    (一)按因被詐欺或被脅迫而為意思表示者，表意人得撤銷其意
      思表示，民法第92條第1 項定有明文。而民事法上所謂詐
      欺云者，係謂欲相對人陷於錯誤，故意示以不實之事，令
      其因錯誤而為意思之表示，最高法院著有18年上字第 371
      號判例可資參照。
    (二)被告曾於96年1月6日出具授權書，授權其胞妹宋玫橘就系
      爭土地之出賣及銷售價格之變動、設定負擔、貸款，及其
      他處分等一切事務之委任代理等情，此有授權書附於臺灣
      臺南地方法院檢察署96年度他字第1449號偵查卷宗可稽（
      該偵查卷宗第3頁，該卷宗以下簡稱南檢96年他字第144 9
      號卷），並據被告自認在卷（本審卷第二宗第60頁倒數第
      1行），復據宋玫橘於偵查中供述明確（南檢96年他字第1
      449 號卷第271頁倒數第4行以下），此經本院調閱上開偵
      查卷宗查明無訛，自堪信為真實。
    (三)至於宋玫橘則曾於96年3月28日署名簽發信函，載明：「
      …之前也曾送件給北中等地的買主，目前也順利獲得幾位
      有意購買本地之買方的回音，台北有一組買主姓吳，態度
      較為積極，一直與我連絡，也已經從我這裡取得土地完整
      的資料。如果您無法在妳我約定日期簽訂合約，吾等只好
      再與他人洽談買賣事宜！不是吾等有意刁難於妳，實在我
      方也有為難之處，吳總非常誠懇也非常積極。我方也不好
      意思一再推託，你可撥打0000000000與吳總連絡確認，或
      許貴公司也可以與他談合作開發…。」等語，催請原告前
      來與被告簽訂系爭土地買賣契約等情，此有該信函附卷足
      參（本審卷第一宗第14頁）。至於該信函乃係丁○○事先
      繕打完成，授意宋玫橘簽名後寄發給原告之事實，亦分據
      宋玫橘在偵查中供述：「信是丁○○寄的，他確實有拿給
      我看，我簽名表示我有看過，但裡面提到的吳董（應為吳
      總之誤）我不認識，那一封信丁○○是簽約前1、2天的早
      上拿來給我…。」（南檢96年他字第1449號卷第272頁第1
      3 行以下）；嗣復具結後證述：「這張信是丁○○打好文
      件，之後在96年3 月28日早上拿給我簽名，簽完名後由丁○○自己拿去郵寄。」、「吳總我沒有見過，也不認識…
      。」等語（臺灣臺南地方法院檢察署98年度偵字第6868號
      偵查卷宗第88頁倒數第10行以下，上開卷宗以下簡稱南檢
      98年偵字第6868號卷）；丁○○於偵查中供述：「告訴人
      （指本件原告）第2 次來時有簽意向書，談好簽約時間、
      價格，但後來告訴人沒再聯絡，第3 次告訴人及他姊姊來
      台南，我接他們到宋玫橘家，確定價格及簽約時間，告訴
      人說他不要跟乙○○合作，要跟其他人合作，要我們等他
      ，他們回去後我當天就寫一封信，信的內容是鍾董傳真給
      我，要我照著寫，我用打字的，內容是這塊土地有其他人
      要，一位吳先生有興趣，要他跟吳先生聯絡。我不認識吳
      先生，我就拿去給宋玫橘簽名，寄給告訴人…。」（南檢
      96年他字第1449號卷第268頁第5行以下），嗣復具結後證
      稱：「（問：這張信是否你製作後交給宋玫橘簽名再寄給
      告訴人？）是。」、「（問：你認識吳總？）不認識，也
      沒有見過面。」（南檢98年偵字第6868號卷第89頁第14行
      以下）等語，自可瞭然。是依宋玫橘、丁○○前揭所述，
      渠等跟本不認識所謂吳總為何人，更遑論吳總是否確有購
      買系爭土地之真意。由此顯見，宋玫橘前揭署名所寄發給
      原告之信件內載：「…台北有一組買主姓吳，態度較為積
      極，一直與我連絡，也已經從我這裡取得土地完整的資料
      。如果您無法在妳我約定日期簽訂合約，吾等只好再與他
      人洽談買賣事宜！不是吾等有意刁難於妳，實在我方也有
      為難之處，吳總非常誠懇也非常積極。我方也不好意思一
      再推託，你可撥打0000000000與吳總連絡確認…。」等語
      ，確為訛詐原告，並促使原告與被告就系爭土地簽訂買賣
      契約無疑。原告此部分主張，信而有徵，自可採信。
    (四)前揭所提及之宋四哥、宋小哥為訴外人劉醇發；鍾董則為
      訴外人鍾介能等情，為兩造所不爭（本審卷第二宗第43頁
      背面）。嗣鍾介能因前揭刑事詐欺案件偵查中到案後則供
      述：「這封信是林董交給我後，我再交給丁○○的，當時
      林董表示買方在猶豫，林董希望趕快成交，叫我把這封信
      交給丁○○寄給決定買賣的人。」、「（問：林董叫何名
      ？）林仁山，年籍不詳。」等語（南檢98年偵字第6868號
      卷第104頁第3行以下）。是由鍾介能前揭所供，益足佐證
      ，宋玫橘確實不知吳總為何人，亦無前揭信函所稱：「…
      台北有一組買主姓吳，態度較為積極，一直與我連絡，也
      已經從我這裡取得土地完整的資料。…，吳總非常誠懇也
      非常積極。我方也不好意思一再推託，你可撥打00000000
      00與吳總連絡確認…。」等語。宋玫橘確以不實事實，具
      名函催原告，誘使原告因前揭不實事項陷於錯誤，而向被
      告為購買系爭土地意思之表示等情，事證已明。
    (五)原告主張其係因前揭信函之故，始與被告簽訂系爭買賣契
      約書等情，已據提出該買賣契約書為證。再參諸前揭信函
      係於98年3 月28日郵送原告，已如前述。復徵之丁○○於
      前揭偵查中所供述：「告訴人（指本件原告）第2 次來時
      有簽意向書，談好簽約時間、價格，但後來告訴人沒再聯
      絡，第3 次告訴人及他姊姊來台南，我接他們到宋玫橘家
      ，確定價格及簽約時間，告訴人說他不要跟乙○○合作，
      要跟其他人合作，要我們等他，他們回去後我當天就寫一
      封信，信的內容是鍾董傳真給我，要我照著寫，我用打字
      的，內容是這塊土地有其他人要，一位吳先生有興趣，要
      他跟吳先生聯絡。我不認識吳先生，我就拿去給宋玫橘簽
      名，寄給告訴人…寄出通知書後沒幾天宋玫橘通知我，告
      訴人確定要買要簽約…。」等語（南檢96年他字第1449號
      卷第268頁第5行以下）。另稽諸兩造確於96年4月2日在臺
      南縣仁德鄉○○○○○路218之1號宋玫橘之住處簽訂系爭
      買賣契約書等情，此為兩造前揭所不爭之事實，並有系爭
      買賣契約書附卷可參（本審卷第一宗第6 頁至第11頁）。
      是綜合前情，相互參研，顯見原告之所以與被告簽訂系爭
      買賣契約書，係因宋玫橘以前揭信函所示不實事實，函催
      原告，原告收受前揭信函所述不實事項後，因受其誤導陷
      於錯誤，乃旋於96年4月2日據此與被告簽訂系爭買賣契約
      書無訛。依首揭法文及判例說明，原告確因被宋玫橘詐欺
      而為系爭買賣契約之意思表示，已甚明確。原告此部分主
      張，核與事實相符，自堪採信。被告雖以，原告係專業代
      書，且係全球建築經理股份有限公司董事長、中華民國建
      築經理商業同業公會及台北市不動產拍賣協會之理事而質
      疑原告與仲介掛勾，向被告詐取財物等語置辯。惟此不唯
      為原告所否認，被告亦未能提出確切證據以佐其說。是被
      告就此所辯，核屬無據，已難採信。況原告果存心夥同仲
      介人員訛詐被告錢財，豈會再由宋玫橘出具前揭信函給原
      告後，始由原告與被告簽訂系爭買賣契約書，是此等情節
      ，已不符經驗法則。更何況刑法第169 條誣告罪為七年以
      下有期徒刑，而刑法第339 條詐欺取財罪僅處五年以下有
      期徒刑、拘役或科或併科一千元以下罰金而已。依原告於
      96年4月2日簽訂系爭買賣契約後，旋於96年4 月11日即行
      具狀就被告及宋玫橘涉犯詐欺取財罪向臺灣臺南地方法院
      檢察署檢察官提起告訴等情以觀，此據本院調閱該偵查卷
      宗查明無訛（南檢96年他字第1449號卷）。是原告若僅意
      在詐欺被告而取得6,000 萬元不當得利返還者，其透過民
      事相關假扣押及訴訟程序即得滿足，實無甘冒誣告罪重刑
      處罰並經偵查、審理等風險，再為提起刑事告訴之理。由
      此更足佐證，被告上開所辯，不符合常情，自不足採信。
    (六)復按代理人係為本人代理一定事務之人，本人藉代理人之
      行為擴大其活動範圍，是代理人對相對人施以詐欺或脅迫
      之行為，致相對人為意思表示時，其事實之有無，應就代
      理人決之。換言之，本人之代理人，並非民法第92條第 1
      項所示之第三人，其行為應視同本人之行為（最高法院90
      年度台上字第4號、臺灣高等法院90年度上易字第349號裁
      判意旨參照，並參照王澤鑑氏著民法總則第420 頁、黃立
      氏著民法總則第310 頁）。次按法律行為經撤銷者，視為
      自始無效，民法第114條第1項定有明文。本件被告就系爭
      土地之買賣事宜，已授權宋玫橘為一切代理行為，有如上
      述。是被告既藉由宋玫橘之行為擴大其活動範圍，而原告
      確因被宋玫橘詐欺而為系爭買賣契約之意思表示，亦有如
      上述。依首揭法文說明，原告自得依民法第92條第1 項規
      定，撤銷系爭買賣契約書所為買受之意思表示。至於原告
      確已於96年4 月16日，委由律師李金澤發函向被告為撤銷
      系爭買賣契約書之意思表示，被告則於96年4 月20日即已
      接獲該律師函等情，此有律師函附卷可稽（本審卷第一宗
      第17頁），並據被告自認屬實（本審卷第二宗第67頁背面
      ）。由此足見，系爭買賣契約原告買受之意思表示，確經
      原告表示撤銷無疑。揆之前揭法文說明，系爭買賣契約，
      應視為自始無效灼然。原告就此所為主張，亦與事實相符
      ，堪可採信。被告雖以其未參與詐欺原告之行為，且嗣後
      發覺有異，曾緊急向臺灣銀行岡山分行申請保留4月2日之
      錄影帶，伊並無施用詐術等語，資為辯解。惟宋玫橘既有
      前揭對原告施用詐欺之行為，依上開說明，自應視同被告
      本人之行為甚明。被告猶以前詞置辯，要屬無據，自無疑
      義。至於被告雖另以，其已以存證信函催告原告給付應於
      96年4月16日之系爭買賣契約第二期款8,000萬元，原告經
      催告後，仍未依約付款。被告已依契約書第9條第2款之約
      定將原告所給付之第一期款6,000 萬元充作懲罰性違約金
      ，予以沒收，並解除系爭土地買賣契約等語置辯。惟被告
      前揭存證信函係於96年4 月17日始自臺南興華街郵局寄送
      ，此有該存證信函附卷可查（本審卷第一宗第32頁至第33
      頁）。而被告催告係以文到後3日內依約付款8,000萬元，
      逾期即沒收上開6,000 萬元並解除系爭買賣契約等情，此
      觀該存證信函自明。是依前情可見，被告上開催告最早應
      遲至96年4 月21日淩晨零時起，始生解除契約之效果至明
      。惟原告撤銷買受系爭土地之意思表示，被告已於96年 4
      月20日收受，是斯時系爭買賣契約業已自始無效，已如前
      述，故被告自無所謂契約解除可言。被告以前揭等語辯解
      ，亦屬無據，要屬當然。
    (七)末按無法律上之原因而受利益，致他人受損害者，應返還
      其利益。雖有法律上之原因，而其後已不存在者，亦同；
      受領人於受領時，知無法律上之原因或其後知之者，應將
      受領時所得之利益，或知無法律上之原因時所現存之利益
      ，附加利息，一併償還；如有損害，並應賠償，民法第17
      9 條、182條第2項分別定有明文。本件原告因簽訂系爭買
      賣契約書，己於96年4月2日自合庫銀行永吉分行所開設帳
      戶在合庫銀行仁德分行取款6,000 萬元，並在該仁德分行
      於96年4月2日中午13點26分以同行轉匯方式將6,000 萬元
      存入甲○○在合庫銀行路竹分行所開設帳戶內之事實，有
      如前揭兩造不爭執事項所示。至於系爭買賣契約既因原告
      撤銷前揭意思表示而自始無效，亦如前述。是被告受領原
      告所交付之前揭6,000 萬元價金之法律上原因，應已不存
      在甚明。則原告依不當得利法律關係，請求被告返還所受
      之利益即6,000 萬元，並依前揭法文規定，請求法定利息
      ，一併償還，自核屬有據。
    (八)原告依不當得利法律關係請求被告給付，既屬有據，有如
      前述。則其併依民法第114條準用第113條法律關係請求給
      付，即無庸再予贅述必要。據此，兩造爭執事項第2 點所
      示事項，已無再行審酌之必要，附此說明。
六、從而，本件原告以前揭事實，本於不當得利法律關係，請求
    被告給付原告6,000萬元，及自96年4月24日起至清償日止，
    按週年利率百分之五計算之法定遲延利息，為有理由，應予
    准許。
七、兩造陳明願供擔保，聲請宣告假執行或免為假執行，經核合
    於法律規定，爰分別酌定相當之擔保金額宣告之。
八、因本案事證已臻明確，兩造其餘主張陳述及所提之證據，均
    毋庸再予審酌，附此敘明。
九、據上論結：原告之訴為有理由，依民事訴訟法78條、第 390
    條第2項、第392條第2項，判決如主文。
中    華    民    國    99    年    3     月    22    日
                  民事第一庭    法  官  王漢章
以上正本係照原本作成
如對本判決上訴，須於判決送達後20日內向本院提出上訴狀
中    華    民    國    99    年    3     月    22    日
                                書記官  林木村

司法院資訊處製作；財團法人民間司法改革基金會備份。
